【裁判字號】    98,裁,3332
【裁判日期】    981224
【裁判案由】    綜合所得稅
【裁判全文】
最  高  行  政  法  院  裁  定
                                      98年度裁字第3332號
聲  請  人  甲○○
上列聲請人因與相對人財政部高雄市國稅局間綜合所得稅事件，
對於中華民國98年5月27日本院98年度裁字第1314號裁定，聲請
再審，本院裁定如下：
    主  文
再審之聲請駁回。
再審訴訟費用由聲請人負擔。
    理  由
一、按對於終審法院之裁定有所不服，除合於法定再審原因得聲
    請再審外，不容以其他之方法聲明不服，故不服終審法院之
    裁定而未以聲請再審之程序為之者，仍應視其為再審之聲請
    ，而依聲請再審程序調查裁判。本件聲請人提出再審訴狀對
    於本院確定裁定聲明不服，依上說明，仍應視其為再審之聲
    請，而依聲請再審程序調查裁判。次按聲請人聲請再審，應
    依行政訴訟法第283條準用第277條第1項第4款之規定表明再
    審理由，此為必須具備之程式。所謂表明再審理由，必須指
    明確定裁定，有如何合於再審理由之具體情事，始為相當。
    倘僅泛言有何條款之再審事由，而無具體情事者，尚難謂已
    合法表明再審理由。如未表明再審理由，法院無庸命其補正
    。
二、緣聲請人經人檢舉以支票借貸貼現從中獲取高額利息，相對
    人查得聲請人民國（下同）92、93年度向債務人新上企業股
    份有限公司（下稱新上公司）收取利息所得新臺幣（下同）
    8,796,549元、9,272,412元，併課聲請人92、93年度綜合所
    得稅。又聲請人92、93年度分別漏報財產交易、其他、營利
    、租賃及執行業務等所得64,178元、132,508元，分別合計8
    ,860,727元、9,404,920元，相對人依法核定漏稅額3,014,0
    88元、3,230,680元，並依漏報所得其屬有無扣繳憑單分別
    裁處0.2倍及0.5倍罰鍰合計1,506,700元、1,615,100元（計
    至百元）。聲請人分別就92、93年度之利息所得及罰鍰不服
    ，聲請人不服，循序提起行政訴訟，經原審法院於98年1月2
    3日以97年度訴字第436號判決（下稱原判決）駁回後，聲請
    人不服，提起上訴，經本院於98年5月27日以98年度裁字第1
    314號裁定（下稱原確定裁定）駁回上訴而告確定。聲請人
    復向原審法院對原判決及原確定裁定提起再審之訴或聲請再
    審，經原審法院98年8月28日以98年度再字第37號裁定將聲
    請人對原確定裁定聲請再審部分移送本院審理。
三、本件聲請再審意旨略以：(一)證人黃裕仁於原審證稱，原審卷
    附之議定書確為其親自書寫內容並為其所簽署，議定書為真
    正，原判決對此有利於聲請人之證據置而未論，反僅以聲請
    人未於刑事偵查程序中提出議定書，逕認議定書是否真實，
    實非無疑云云，應有判決不備理由之違法。(二)原判決未綜合
    觀察證人黃裕仁之證述，並綜合各項客觀證據予以判斷，即
    為聲請人所預扣者為利息之認定，而就證人黃裕仁證稱「還
    是可將那個錢拿出來用」等語置而未論，實有判決不備理由
    之違法。(三)原判決認聲請人未依相對人函請，提供逐筆借款
    所約定之利率及預扣擔保金明細等資料，即認聲請人未為舉
    證而為不利於聲請人之認定，實有背於舉證法則，而有判決
    違背法令之違法。另查聲請人雖未於相對人函請說明時以書
    面提供說明，惟向皆主張就該等預扣款項，聲請人認係擔保
    金，且只收取一筆款項，並無同時收取利息及擔保金情事，
    故無再逐筆論列利率及明細之必要。議定書同時有利率及擔
    保金之約定，暨證人黃裕仁之上開證述，則聲請人預扣之款
    項究係利息或擔保金，或係由利息轉成擔保金？原判決未予
    詳查，而對所謂利息及擔保金逕採互斥之立場，並為不利於
    聲請人之認定，是否符合當事人約定之本意？原判決未詳為
    論述，自有判決不備理由之違法。(四)本件無論依議定書之約
    定，或依證人黃裕仁之證述，利息之約定為2至3分，而原判
    決依相對人於原審所提之利息明細表上載每筆利息計算均超
    過利息3分，逕認為聲請人所收取之利息，除與證據不符而
    有判決理由矛盾之違法外，就利息明細表計算所得之數字既
    與利息之約定不符，卻未依職權調查票據與匯款差額究否為
    擔保金，即將之認定為利息，自難謂已盡調查之能事，而有
    判決不備理由之違法。(五)再佐之聲請人所提臺灣高雄地方法
    院96年度重訴字第231號起訴狀及判決，可證聲請人僅係由
    黃裕仁處預扣一筆金額，而該筆金額依議定書第4條約定，
    既可認係擔保金之性質，故聲請人於民事訴訟程序中，逕依
    議定書內容將擔保金自本金中扣除。原判決未見及此，逕以
    上揭民事判決中「並無認定原扣除之款項是否為利息所得」
    等語，混淆聲請人本金及利息之請求，且對聲請人主張該判
    決係依議定書第4條所為之有利陳述，未說明何以不可採之
    法律理由，自難認無判決不備理由之違法。(六)本件聲請人貸
    出款項所收取之票據截至93年5月底前即已有18,234,307元
    未能獲兌現，聲請人於報稅時當認係無利息所得之可言，而
    未申報為92及93年度綜合所得稅，此乃符合一般經驗法則，
    非出於故意或過失，相對人就此部分分別裁罰，與裁罰要件
    應有未合。另聲請人依議定書內容，認其確未收受借款利息
    ，實係符合經驗及論理法則，應難認有何具體之過失。然原
    判決認議定書「是否真實，實非無疑」，進而認聲請人對已
    收取利息部分「知之甚詳」，惟聲請人及黃裕仁均不否認議
    定書為真實，則在議定書條款下，聲請人陳述其主觀上並無
    收受利息之認知云云，是否全然無據，自非全無再予詳為斟
    酌之必要。原審就此部分既未詳予調查，自有判決不備理由
    之違法等語。經核聲請人所述之再審理由，無非說明其對於
    原判決如何不服之理由，然對於其所聲請再審之原確定裁定
    究有如何合於行政訴訟法第273條第1項各款所定再審事由之
    具體情事，則未據敘明，依上說明，其再審之聲請自非合法
    ，應予駁回。
四、依行政訴訟法第283條、第278條第1項、第104條、民事訴訟
    法第95條、第78條，裁定如主文。
中    華    民    國    98    年    12    月    24    日
                    最高行政法院第七庭
                        審判長法官  藍  獻  林
                              法官  廖  宏  明
                              法官  張  瓊  文
                              法官  姜  素  娥
                              法官  林  文  舟
以  上  正  本  證  明  與  原  本  無  異
中    華    民    國    98    年    12    月    25    日
                              書記官  邱  彰  德


司法院資訊處製作；財團法人民間司法改革基金會備份。
